【裁判字號】    90,易,461
【裁判日期】    901026
【裁判案由】    就業服務法
【裁判全文】
臺灣臺北地方法院刑事判決                            九十年度易字第四六一號
    公  訴  人  臺灣臺北地方法院檢察署檢察官
    被      告  戊○○
                乙○○
右列被告因違反就業服務法案件，經檢察官聲請簡易判決處刑（八十九年度偵字第二
０八０六號），本院認不宜以簡易判決處刑，改依通常程序判決如左：
    主  文
戊○○違反雇主不得以本人名義聘僱外國人為他人工作之規定，其聘僱人數為壹人，
處拘役肆拾日，如易科罰金，以參佰元折算壹日。
乙○○違反雇主不得未經許可聘僱人他人所申請聘僱之外國人之規定，其聘僱人數為
壹人，處拘役伍拾日，如易科罰金，以參佰元折算壹日。
    事  實
一、戊○○與乙○○係舊識，戊○○明知雇主不得以本人名義聘僱外國人為他人工作
    ，因乙○○在台北市○○路○段三十八巷三十七之一號經營「大茶壺茶藝館」生
    意繁忙人手不足，戊○○竟自民國八十九年四月底，將其以本人名義向行政院勞
    工委員會申請聘僱擔任監護工，而於八十九年四月十九日入境之印尼籍人ＩＶＡ
     ＶＡＲＩＤＡ ＡＲＩＡＮＩ（伊娃），帶至上址「大茶壺茶藝館」為乙○○工
    作。乙○○明知雇主不得未經許可聘僱他人所申請聘僱之外國人，竟仍以每日新
    台幣（下同）二百元之代價，聘僱伊娃在上址從事洗碗、洗菜及拖地等工作。嗣
    於八十九年十月三日下午二時三十分許，為警在上址當場查獲。
二、案經台北市政府警察局文山第一分局報告台灣台北地方法院檢察署檢察官偵查聲
    請簡易判決處刑，由本院改依通常程序審理。
    理  由
一、訊據被告戊○○固坦承以其本人名義聘僱外勞伊娃擔任監護工，為警查獲時外勞
    正在上址「大茶壺茶藝館」幫忙洗碗之事實，被告乙○○亦不否認知悉該名外勞
    有在其經營之「大茶壺茶藝館」幫忙洗碗等情，惟均矢口否認有違反就業服務法
    之犯行，被告戊○○辯稱：該名外勞是因伊太太殘障，僱來照僱伊太太的，伊常
    會帶其妻與伊娃去找乙○○泡茶聊天，是伊娃自己主動去幫忙的，乙○○並未給
    付伊娃每日之薪資二百元，是乙○○僱請之廚師丁○○自己偶爾會給伊娃五十元
    或一百元，伊娃因怕被人誤會錢是偷來的，才主動將在大茶壺拿到的錢約一個月
    六百多元交給伊，伊再包含於每月給付伊娃之月薪一萬五千八百四十元中交給伊
    娃云云；被告乙○○則辯稱：伊未給付伊娃每日在其店內打工之薪資二百元，係
    廚師丁○○要伊娃去幫忙，自行並偶爾給伊娃一百元或五十元云云。
二、經查：
（一）右揭事實，業據被告戊○○於警訊中自承：伊與乙○○為結拜兄弟，因伊常到
      大茶壺吃飯，見茶藝館生意忙，故讓伊娃在廚房幫忙洗碗、洗菜、拖地等工作
      ，一天約二百元，是伊主動叫伊娃幫忙的，錢是乙○○付給伊本人，並未交給
      伊娃，伊將錢包括在付給伊娃的月薪一萬五千八百四十元內。伊娃自四月底即
      隨我到大茶壺，平均一星期約四天，不是很定時等語無誤（參見偵卷第四頁背
      面），核與被告乙○○於警訊時供稱：戊○○是因看到我店裡生意好，人手不
      足，主動將伊娃留在廚房幫忙、從事洗碗、洗菜、拖地工作，自伊娃來台，從
      四月底就在店裡打零工，約一星期四天，伊一天給薪水二百元，在中午十一時
      至十五時左右工作，當天就交付給戊○○本人等語（參見偵卷第五頁背面）相
      符，並據證人即外勞伊娃於警訊時證稱：伊隨戊○○到大茶壺打零工，自四月
      底即常去，一星期約平均四天，都在中晚、晚上用餐時，在廚房從事洗碗洗菜
      、掃地等約二小時時間，薪資則全部包括在一萬五千八百四十元內，是僱主戊○○指使伊去大茶壺工作，在該處工作之錢都是戊○○拿走的等語屬實（參見
      偵卷第七頁背面），並有居留外僑作業外勞詳細資料表、外僑居留口卡、中華
      民國外僑居留證影本、該名外勞之護照影本、台北市政府臨檢紀錄表及該外勞
      為警查獲時身著圍裙之照片附卷可稽。雖被告戊○○及阿萬均否認曾於警訊中
      為上述之自白，辯稱警訊筆錄係警員自己寫的云云，惟證人即查獲本案之警員
      甲○○於本院調查時證述：伊在問筆錄時有聽到戊○○自己講若外勞有做時，
      乙○○一天會給戊○○二百元，戊○○也承認從乙○○那每做一天就拿到二百
      元，外勞說沒有領到別的工資，工錢都包括在戊○○給的薪水，戊○○看得懂
      國字，當時還帶著眼鏡看筆錄，伊也有唸筆錄給他聽，乙○○不識字，所以請
      其女兒丙○○到場，由其看筆錄並唸給乙○○聽並簽名，並沒有爭執筆錄內容
      等語（參見本院九十年三月二十日及九十年六月二十日訊問筆錄），而被告戊○○亦不否認警訊時有帶眼鏡看筆錄等情（參見同上之訊問筆錄），被告乙○○亦自承作筆錄時其女兒丙○○有先唸完筆錄給伊聽後，伊才簽名（參見本院
      九十年十月十二日審判筆錄），證人即被告乙○○之女兒丙○○亦證稱：當時
      做筆錄時伊未爭執筆錄內容等語（參見本院九十年四月三日訊問筆錄），並有
      分別經被告戊○○及證人丙○○簽名及被告乙○○按捺指印表示筆錄內容無訛
      之警訊筆錄在卷可稽，被告二人於簽名或按捺指印前既已親自閱覽或經由他人
      朗讀筆錄而得知筆錄之內容，且其亦未當場爭執筆錄內容之真實性，復參以前
      述警訊筆錄之內容核與外勞上開之證詞相符等情，足認被告二人確有於警訊中
      自白前詞，而非警員所虛構，是證人甲○○之證詞，應堪採信，被告辯稱警訊
      筆錄不實云云，顯不足採。
（二）至證人即被告乙○○僱在「大茶壺茶藝館」擔任廚師之丁○○雖附和被告二人
      之陳詞，證稱：是伊叫外勞去洗碗，且有給外勞五十元或一百元等語，證人丙○○亦證稱：是丁○○叫外勞洗碗，且自己給外勞錢云云，惟查，證人丁○○
      係被告乙○○之員工，證人丙○○係其女，其二人之證詞難免有所偏頗，而難
      以遽信，且前揭證詞及被告二人所辯，不僅與外勞伊娃之上開證詞及被告二人
      於警訊時之自白不符，且證人丁○○於本院調查時最先亦否認有給外勞錢（參
      見本院九十年三月二十日訊問筆錄），另參以證人丁○○之月薪僅三萬元，此
      據被告乙○○於本院審理時供承在卷，「大茶壺茶藝館」既非證人丁○○所經
      營，若非經被告乙○○之授意或經其同意，衡情丁○○豈會主動要外勞去幫忙
      洗碗，且還願意自掏腰包給外勞錢？是其證詞，顯與常理有違，況且被告戊○○於偵查中及本院九十年三月二十日調查時曾供稱伊會常去乙○○那泡茶，是
      因伊太太身體不好，所以常帶去那呼吸新鮮空氣，外勞也會跟著去，被查獲當
      天是伊叫外勞去幫忙的等語，其亦不否認是伊要外勞去幫忙洗碗，且衡諸該名
      外勞既是由戊○○僱用從事其妻之監護工作，均由被告戊○○陪同至大茶壺茶
      藝館等情，若非戊○○主動要該名外勞去幫忙洗碗或同意其為乙○○工作，該
      外勞豈敢置其負責看護之人即被告戊○○之太太不顧，而主動去幫忙洗碗，證
      人丁○○又怎可能在戊○○亦在場之情況下，未事先徵得被告戊○○之同意，
      即自行要外勞去幫忙洗碗？是證人丁○○及丙○○之證詞，要屬事後迴護之詞
      ，皆無足採。再者，該外勞如確有從證人丁○○取得一個月約五、六百元之收
      入，因為數不多，其又何需畏懼遭人誤會該筆錢是偷竊得來，而主動將錢交給
      戊○○？是被告二人所辯，顯係事後卸責之詞，委無足採，足認外勞伊娃應係
      被告戊○○以其名義向主管機關申請核准聘僱後，交由乙○○聘僱其從事洗碗
      等工作，本件事證明確，其犯行堪以認定。
三、按雇主不得以本人名義聘僱外國人為他人工作，亦不得未經許可聘僱他人所申請
    聘僱之外國人，為就業服務法第五十三條第二款、第三款所明定。被告戊○○以
    本人名義聘僱外國人為被告乙○○工作，被告乙○○未經許可聘僱被告戊○○所
    申請聘僱之外國人，分別違反就業服務法第五十三條第二款、第三款之規定，其
    聘僱人數均為一人，各應依同法第五十八條第一項前段論處。爰審酌被告二人之
    素行、其犯罪之動機、目的、違法聘僱之時間、及其違法僱用外勞，影響主管機
    關對外勞之管理，且犯後均飾詞圖卸，態度欠佳等一切情狀，分別量處如主文所
    示之刑。又被告行為後，刑法第四十一條業已於九十年一月四日修正，並於九十
    年一月十日經總統公布，於九十年一月十二日生效，修正前刑法第四十一條係規
    定：「犯最重本刑為三年以下有期徒刑以下刑之罪，而受六月以下有期徒刑或拘
    役之宣告，因身體、教育、職業或家庭之關係，執行顯有困難，得以一元以上三
    元以下折算一日，易科罰金」之規定，修正後則規定：「犯最重本刑為五年以下
    有期徒刑以下之刑之罪，而受六個月以下有期徒刑或拘役之宣告，因身體、教育
    、職業、家庭之關係或其他正當事由，執行顯有困難者，得以一元以上三元以下
    折算一日，易科罰金。但確因不執行所宣告之刑，難收矯正之效，或難以維持法
    秩序者，不在此限。」，經新舊法比較，修正之新法並無不利於被告，依刑法第
    二條第一項前段之規定，應適用裁判時之新法，併予諭知易科罰金之折算標準。
據上論斷，應依刑事訴訟法第四百五十二條、第二百九十九條第一項前段、就業服務
法第五十八條第一項前段、刑法第二條第一項前段、第十一條前段、第四十一條第一
項、罰金罰鍰提高標準條例第二條，判決如主文。
本案經檢察官林秀濤到庭執行職務
中      華      民      國      九十      年      十      月   二十六   日
                           臺灣臺北地方法院刑事第八庭
                                   審判長法  官  王  淑  滿
                                         法  官  宋  松  璟
                                         法  官  李  宜  娟
右正本證明與原本無異。
如不服本判決，應於判決送達後十日內向本院提出上訴狀 (應附繕本) ，上訴於臺灣
高等法院。
                                         書記官  蘇  秋  
中      華      民      國      九十      年      十      月   二十六   日


司法院資訊處製作；財團法人民間司法改革基金會備份。
